【裁判字號】    95,易,589
【裁判日期】    951106
【裁判案由】    違反森林法
【裁判全文】
臺灣苗栗地方法院刑事判決              95年度易字第589號
公  訴  人  臺灣苗栗地方法院檢察署檢察官
被      告  甲○○
                    號
上列被告因違反森林法案件，經檢察官提起公訴（95年度偵字第
412號），本院合議庭裁定由受命法官獨任進行簡式審判程序，
判決如下：
    主  文
甲○○為搬運贓物，使用車輛，結夥二人以上，竊取森林主產物
，累犯，處有期徒刑柒月，併科罰金新臺幣壹萬參仟柒佰伍拾陸
元，罰金如易服勞役，以新臺幣壹仟元折算壹日。扣案之十字鎬
壹支、撬棍壹支、齒耙壹支、頭燈壹組及繩索壹綑均沒收。
    犯罪事實及理由
一、犯罪事實：
    甲○○於民國89年間，因違反毒品危害防制條例案件，經本
    院判處有期徒刑5 月確定，於90年10月11日易科罰金執行完
    畢，仍不知悔改，與黃敬財及賴俊銘（業經檢察官另為緩起
    訴處分）共同意圖為自己不法之所有，並基於竊盜之犯意聯
    絡，於95年1 月7 日下午1 時30分許，結夥3 人由甲○○駕
    駛車牌號碼MB－7946號自用小貨車搭載黃敬財及賴俊銘，張
    俊銘攜帶其所有之鏈鋸1 具、十字鎬、撬棍及齒耙各1 支及
    繩索1 綑等工具，賴俊銘攜帶其所有之頭燈1 組，前往苗栗
    縣南庄鄉蓬萊村國有林地第14林班區，竊取森林主產物牛樟
    木樹根，得手後，並以上開工具切割成數塊，共計約重377
    公斤，價值新臺幣（下同）6,878 元，並將其中3 塊約37公
    斤重之殘材搬上上開自用小貨車，以該車搬運前揭贓物離去
    ，其餘約340 公斤之殘材因體積及重量過大無法搬運，而留
    置現場，嗣於同日下午6 時50分許，在上開第14林班區○○
    道路為警攔檢而查獲，並扣得十字鎬、撬棍及齒耙各1 支、
    頭燈1 組、繩索1 綑及牛樟樹殘材37公斤。
二、證據名稱：
（一）被告於警詢、偵訊及本院審理時之自白。
（二）共犯黃敬財、賴俊銘於警詢及偵訊中之供述。
（三）證人即林務局大湖工作站南庄分站技術士乙○○於警詢中
      之證述。
（四）行政院農業委員會林務局新竹林區管理處95年3 月8 日竹
      授湖政字第095269118 號函暨森林主副產物被害價格、國
      有林產物處分價金查定書1 份。
（五）贓物認領保管單1 紙、照片5 張。
（六）扣案之十字鎬、撬棍及齒耙各1 支、頭燈1 組及繩索1 綑
      等工具。
三、法律適用部分：刑法於94年2 月2 日修正公布，並於95年7
    月1 日施行，而有關新舊法之比較，應就罪刑有關之共犯、
    連續犯、牽連犯加重等暨其他法定加減原因（如身分加減）
    與加減例等一切情形，綜其全部罪刑之結果而為比較（最高
    法院95年第8 次刑事庭會議決議參照）：
（一）關於共同正犯之規定，修正前刑法第28條規定：「2 人以
      上共同實施犯罪之行為者，皆為共同正犯。」，修正後刑
      法第28條規定「2 人以上共同實行犯罪之行為者，皆為正
      犯。」，修正後刑法將原來共同正犯之共同「實施」犯罪
      ，改為「實行」犯罪，剔除完全未參與犯罪相關行為之「
      實行」的「陰謀共同正犯」及「預備共同正犯」，此屬行
      為可罰性要件之變更，比較法條，以行為後之法律有利於
      行為人。
（二）關於累犯之規定，修正前刑法第47條規定：「受有期徒刑
      之執行完畢，或受無期徒刑或有期徒刑一部之執行而赦免
      後，5 年以內再犯有期徒刑以上之罪者，為累犯，加重本
      刑至2 分之1 」，修正後同條第1 項則為：「受徒刑之執
      行完畢，或一部之執行而赦免後，5 年以內故意再犯有期
      徒刑以上之罪者，為累犯，加重本刑至2 分之1 」，惟本
      件被告係故意再犯本件有期徒刑以上之罪，是不論依修正
      前之刑法第47條，或修正後之刑法第47條第1 項之規定，
      均構成累犯，對被告而言亦無不利之情形。
（三）關於易服勞役之規定，修正前刑法第42條第2 項前段規定
      ：「易服勞役以1 元以上3 元以下折算一日。」又被告行
      為時之易服勞役折算標準，業據修正前罰金罰鍰提高標準
      條例第2 條前段規定，就其原定數額提高為100 倍折算1
      日，則本件被告行為時之易服勞役折算標準，應以銀元30
      0 元折算1 日，即新臺幣900 元折算1 日。惟修正後刑法
      第42條第3 項前段規定：「易服勞役以新臺幣1 千元、2
      千元或3 千元折算一日。」比較修正前後之易服勞役折算
      標準，以修正後之規定，較有利於被告。
（四）綜合上述條文修正前、後之比較，及最高法院前揭決議，
      行為後修正之刑法較有利於被告，則依刑法第2 條第1 項
      後段之規定，本件應適用修正後刑法之相關規定，予以論
      處。
四、爰審酌被告甲○○犯罪動機、目的、手段，竊取森林主產物
    ，對於森林保育與國家財產侵害之程度，所竊取之森林主產
    物數量、價值及犯後坦承犯行，尚有悔意之態度等一切情狀
    ，量處如主文所示之刑，併科處贓額2 倍之罰金即新臺幣13
    756 元（按森林法於87年5 月27日修正時，相關罰金之條文
    均已修正為以新臺幣為罰金之單位，雖同法第52條未予明示
    ，仍規定「併科贓額2 倍以上5 倍以下罰金」，惟同法之罰
    金條文既已經全部修正為以新臺幣為貨幣單位，解釋上第52
    條之貨幣單位應與其他條文相同，故應於贓額新臺幣6878元
    之2 至5 倍間併科處罰金。），並諭知罰金如易服勞役以新
    臺幣1 千元折算1 日，以資警懲。
五、扣案之十字鎬、撬棍及齒耙各1 支、頭燈1 組及繩索1 綑等
    工具，係被告或共犯賴俊銘所有且供犯罪所用之物，業經被
    告供述在卷（參本院卷第37頁、偵卷第25頁），依刑法第38
    條第1 項第2 款之規定沒收。另被告所有供犯罪所用之鏈鋸
    1 具，未經扣案，且已不知去向，業經被告供認甚明（參偵
    卷第63頁），雖不能證明業已滅失，然為免將來執行上之困
    難，不予宣告沒收。
六、應適用之法條：
（一）刑事訴訟法第273 條之1 第1 項、第299 條第1 項前段、
      第310 條之2 、第454 條第1 項。
（二）森林法第52條第4 款、第6 款。
（三）刑法第11條前段、第2 條第1 項、修正後刑法第28條、修
      正後刑法第47條第1 項、修正後刑法第42條第3 項、第38
      條第1 項第2 款。
七、本判決係依刑事訴訟法第310 條之2 、第454 條第1 項製作
    ，依法僅記載當事人欄、主文、犯罪事實、證據名稱以及應
    適用之法條。如不服本判決，應於判決送達之日起10日內，
    向本院提起上訴。
本案經檢察官洪清秀到庭執行職務。
中    華    民    國    95    年    11    月    6     日
                  刑事第三庭  法  官  林卉聆
以上正本證明與原本無異。
如不服本判決，應於判決送達後10日內向本院提出上訴狀（應抄
附繕本）。告訴人或被害人如對於本判決不服者，應具備理由請
求檢察官上訴，其上訴期間之計算係以檢察官收受判決正本之日
期為準。
                              書記官  盧俊良
中    華    民    國    95    年    11    月    6     日
附錄論罪科刑之法條全文：
森林法第52條
（加重竊取森林主、副產物罪）
竊取森林主、副產物而有左列情形之一者，處6 月以上5 年以下
有期徒刑，併科贓額二倍以上五倍以下罰金：
一  於保安林犯之者。
二  依機關之委託或其他契約，有保護森林義務之人犯之者。
三  於行使林產採取權時犯之者。
四  結夥二人以上或僱使他人犯之者。
五  以贓物為原料，製造木炭、松節油、其他物品或培植菇類者
    。
六  為搬運贓物，使用牲口、船舶、車輛，或有搬運造材之設備
    者。
七  掘採、毀壞、燒燬或隱蔽根株，以圖罪跡之湮滅者。
八  以贓物燃料，使用於礦物之採取，精製石灰、磚瓦或其他物
    品之製造者。
前項未遂犯罰之。
第1 項第5 款所製物品，以贓物論，沒收之。


司法院資訊處製作；財團法人民間司法改革基金會備份。
